臺灣花蓮地方法院刑事判決　　　　　　　 96年度訴字第126號
公　訴　人　臺灣花蓮地方法院檢察署檢察官
被　　　告　丁○○
上列被告因違反臺灣地區與大陸地區人民關係條例等案件，經檢
察官提起公訴（96年度偵字第1014號、96年度偵字第1269號），
被告於本院準備程序中為有罪之陳述，經本院合議庭裁定由受命
法官獨任進行簡式審判程序審理，並判決如下：
    主  文
丁○○共同違反不得使大陸地區人民非法進入臺灣地區之規定，
累犯，處有期徒刑肆月，如易科罰金，以銀元參佰元即新臺幣玖
佰元折算壹日。
    事  實
一、丁○○曾因傷害致死案件，於民國83年3 月10日經本院以83
    年度訴字第34號判處有期徒刑7 年確定，入監執行後於85年
    7月25日假釋出獄，假釋期中付保護管束，於89年12月8日執
    行完畢。詎猶不知悔改，於92年初與綽號「小鄭」某不詳年
    籍之成年男子，共同基於使大陸地區人民非法進入臺灣地區
    之犯意，均明知丙○○（尚未審結）是大陸地區人民，為謀
    使丙○○以依親之名義入境臺灣，乃合意由丁○○、丙○○
    2 人於92年4 月24日，在大陸地區福建省寧德市辦理假結婚
    登記。嗣為遂行使丙○○非法入境臺灣地區之目的，乃由丁
    ○○於92年5 月14日，在花蓮縣秀林鄉戶政事務所，辦理其
    等之結婚登記，而使該管不知情之戶政人員，因此陷於錯誤
    ，登載於公務員掌管之結婚戶籍資料公文書上，足損該戶籍
    資料之正確性。進而申請丙○○於92年9 月23日以依親居留
    之虛偽名義，非法進入臺灣地區。嗣經丁○○於有偵查犯罪
    權限機關發覺前，主動向警自首而願受裁判，因而查獲。
二、案經丁○○自首及花蓮縣警察局吉安分局報告臺灣花蓮地方
    法院檢察署檢察官偵查起訴。
    理  由
一、上揭犯罪事實，業據被告丁○○坦承不諱，並有結婚公證書
    影本、財團法人海峽交流基金會證明影本、戶籍謄本、結婚
    登記申請書影本及法務部入出境資訊連結作業表各1 份在卷
    可證，被告之自白核與事實相符，應堪採信。是本件事證已
    明確，被告之上開犯行已堪認定，應予依法論科。
二、被告行為後，刑法業於94年2月2日修正公佈，於95年7月1日
    施行。按行為後法律有變更者，適用行為時之法律，但行為
    後之法律有利於行為人者，適用最有利於行為人之法律，刑
    法第2 條第1 項定有明文。於新法施行後，應適用「從舊從
    輕」之比較。又比較新舊法時，應就罪刑有關之共犯、未遂
    犯、想像競合犯、牽連犯、連續犯、結合犯，以及累犯加重
    、自首減輕暨其他法定加減原因（如身分加減）與加減例等
    一切情形，綜其全部罪刑之結果而為比較後，而為整個適用
    ，不能割裂而分別適用有利益之條文（最高法院95年度第 8
    次刑事庭會議決議參照）。茲就本案有關之法律修正比較如
    下：
  (一)修正前刑法第28條規定：「二人以上共同實施犯罪之行為者
    ，皆為正犯。」，修正後刑法第28條規定：「二人以上共同
    實行犯罪之行為者，皆為正犯。」，剔除未參與犯罪實行行
    為之預備及陰謀共同正犯，然對本件被告而言，其已參與實
    行行為，修正前後之規定，並無何者有利或不利之情形。
  (二)關於罰金刑：修正前臺灣地區與大陸地區人民關係條例第79
    條第1 項之罪，法定刑得科或併科新臺幣五十萬元以下罰金
    ，而刑法第216條、第214條行使使公務員為不實登載之文書
    罪，法定刑得科五百元以下之罰金，而依被告行為時之修正
    前刑法第33條第5 款規定：「主刑之種類如左：五、罰金：
    一元（指銀元）以上。」，換算新臺幣後，為新臺幣3 元以
    上。惟被告行為後修正後刑法第33條第5 款規定：「主刑之
    種類如下：五、罰金：新臺幣一千元以上，以百元計算之。
    」，經比較修正前後關於科處罰金刑之最低刑度規定，自應
    以被告行為時之修正前刑法較有利於被告。
  (三)刑法第55條牽連犯之規定業經刪除，依刑法修正後之規定則
    被告所犯各罪即應予分論併罰。故以適用被告行為時之法律
    即修正前刑法第55條牽連犯之規定，較有利於被告。
  (四)修正前刑法第47條規定：「受有期徒刑之執行完畢，或受無
    期徒刑或有期徒刑一部之執行而赦免後，5 年以內再犯有期
    徒刑以上之罪者，為累犯，加重本刑至2 分之1 。」，修正
    後該47條第1 項規定：「受徒刑之執行完畢，或一部之執行
    而赦免後，5 年以內故意再犯有期徒刑以上之罪者，為累犯
    ，加重本刑至2分之1。」，則被告有如事實欄所載之犯罪科
    刑及執行情形，此有臺灣高等法院被告前案紀錄表在卷可按
    ，其係於受有期徒刑之執行完畢後，5 年內故意再犯本件有
    期徒刑以上之罪，無論依修正前後之新舊法，均為累犯，並
    無何者有利或不利之情形。
  (五)被告行為時之刑法第62條前段規定：「對於未發覺之罪自首
    而受裁判者，減輕其刑。」。修正後刑法第62條前段則規定
    ：「對於未發覺之罪自首而受裁判者，得減輕其刑。」，即
    被告如符合自首要件，依修正前刑法之規定，必減輕其刑，
    然依新刑法之規定，法院仍得裁量是否減輕其刑。經比較新
    舊法後，自應以上開修正前之規定較有利於被告。
  (六)綜上，本件經綜合觀察全部罪刑比較之結果，依修正後刑法
    第2條第1項前段規定，應適用修正前刑法第28條之共同正犯
    、第55條之牽連犯、第47條之累犯、第62條之自首及第33條
    第5款之規定。
三、被告行為後，臺灣地區與大陸地區人民關係條例第79條曾於
    92年10月29日修正公布，並於92年12月31日施行，修正前臺
    灣地區與大陸地區人民關係條例第79條第1 項規定：「違反
    第十五條第一款規定者，處五年以下有期徒刑、拘役或科或
    併科新臺幣五十萬元以下罰金。」修正後同條例第79條第 1
    項則規定：「違反第十五條第一款規定者，處一年以上七年
    以下有期徒刑，得併科新臺幣一百萬元以下罰金。」比較新
    舊法結果，以修正前之臺灣地區與大陸地區人民關係條例第
    79條第1 項對於被告較為有利，自應依刑法第2 條第1 項前
    段之規定，適用修正前之臺灣地區與大陸地區人民關係條例
    第79條第1 項之規定。本件檢察官起訴書引用修正後之臺灣
    地區與大陸地區人民關係條例第79條第1 項規定論罪，容有
    錯誤，應予更正。
四、另修正刑法係自95年7 月1 日起施行，在此之前，刑法分則
    編有關罰金刑之貨幣單位係銀元；且依刑法分則編應處罰金
    者，應適用罰金罰鍰提高標準條例第1 條之規定；亦即應按
    各該具體條文制定或修正之時間先後，定其提高之倍數。惟
    被告行為後，刑法施行法增訂第1條之1，於95年6 月14日經
    總統公布，並自同年7月1日起施行；該條規定：「中華民國
    94年1月7日刑法修正施行後，刑法分則編所定罰金之貨幣單
    位為新臺幣。94年1月7日刑法修正時，刑法分則編未修正之
    條文定有罰金者，自94年1月7日刑法修正施行後，就其所定
    數額提高為30倍。但72年6 月26日至94年1月7日新增或修正
    之條文，就其所定數額提高為3倍」。亦即自95 年7月1日起
    ，刑法分則編所定罰金之貨幣單位，由原來之銀元改為新臺
    幣；且94年1月7日刑法修正時，刑法分則編未修正之條文定
    有罰金者，自95年7月1日起，有關罰金之數額提高為30倍。
    本案被告所犯刑法第216條、第214條之罪自24年年7月1日施
    行後即未再修正，依增訂刑法施行法第1條之1之規定，其罰
    金以新台幣為單位，數額應提高30倍。此與增訂前之罰金以
    銀元為單位，且適用罰金罰鍰提高標準條例第1 條前段之結
    果應提高10倍，而新台幣與銀元之比例為1：3，換算結果亦
    為30倍者，並無不同。亦即增訂刑法施行法第1條之1之意旨
    ，僅在使刑法規範之罰金刑之貨幣單位，一律改為新台幣，
    並使增訂前後有關罰金刑提高之倍數一致，對被告而言，並
    無有利、不利之比較適用之問題，且此增訂之規定應屬罰金
    罰鍰提高標準條例第1 條但書之情形，當無同條前段規定之
    適用，自應逕行適用刑法施行法第1條之1之規定。
五、又關於易科罰金之折算標準部分，修正前刑法第41條第1 項
    前段規定：「犯最重本刑為5 年以下有期徒刑以下之刑之罪
    ，而受6 個月以下有期徒刑或拘役之宣告，因身體、教育、
    職業、家庭之關係或其他正當事由，執行顯有困難者，得以
    1元以上3元以下折算1 日，易科罰金。」；依修正前罰金罰
    鍰提高標準條例第2 條前段（現已刪除）規定：就其原定數
    額提高為100倍折算1日，則被告行為時之易科罰金折算標準
    ，應以銀元300元折算1日，經折算為新臺幣後，應以新臺幣
    900元折算為1 日。惟被告行為後，新修正刑法第41條第1項
    前段則規定：「犯最重本刑為5 年以下有期徒刑以下之刑之
    罪，而受6 個月以下有期徒刑或拘役之宣告者，得以新臺幣
    1千元、2千元或3千元折算1日，易科罰金。」，故比較新舊
    法之結果，以修正前之規定較有利於被告，應予適用之。
六、核被告所為，係犯刑法第216條、第214條之行使使公務員登
    載不實文書罪、違反修正前臺灣地區與大陸地區人民關係條
    例第15條第1款之規定，而犯同法第79條第1項之使大陸地區
    人民非法進入臺灣地區罪。被告所犯上開各罪與「小鄭」間
    有犯意之聯絡及行為之分擔，為共同正犯。其所犯使公務員
    登載不實罪，為行使之高度行為所吸收，不另論罪。被告所
    犯上開2 罪間，有方法結果之牽連關係，應從一重之共同使
    大陸地區人民非法進入臺灣地區罪處斷。被告受有期徒刑之
    執行完畢後，5 年內故意再犯本件有期徒刑以上之罪，為累
    犯，已如前述，應依修正前刑法第47條規定加重其刑。又被
    告於犯罪發覺前自首而願受裁判，業據警員甲○○到庭證述
    屬實，爰依修正前刑法第62條前段之規定減輕其刑，並先加
    後減之。
七、爰審酌被告素行不佳、其犯罪之目的、手段、其所為足以影
    響政府機關對戶政管理及大陸地區人民入出境資料管理之正
    確性，並對國家治安危害甚大，及其犯罪後坦承犯行之態度
    等一切情狀，量處如主文所示之刑，並諭知易科罰金之折算
    標準。
八、至同案被告丙○○因已出境，致未審結，本院將俟其到案後
    ，另行審結。
據上論斷，應依刑事訴訟法第273條之1第1 項、第299條第1項前
段，修正前臺灣地區與大陸地區人民關係條例第79條第1 項、第
15條第1款，刑法第2條第1項前段、第11條前段、第216條、第21
4 條，修正前刑法第28條、第55條、第47條、第62條前段、第41
條第1項前段，修正前罰金罰鍰提高標準條例第2條，刑法施行法
第1條之1第1項、第2項前段，判決如主文。
本案經檢察官乙○○到庭執行職務。
中　　華　　民　　國　　96　　年　　5 　　月　　23　　日
　　　　　　　                臺灣花蓮地方法院刑事第二庭
                                          法　官　沈培錚
上列正本證明與原本無異。
如對本判決不服，應於送達後10日內，向本院提出上訴狀。（應
抄附繕本）
                                          書記官
中　　華　　民　　國　　96　　年　　5 　　月　　24　　日
附錄本判決論罪之法律條文：
修正前臺灣地區與大陸地區人民關係條例第79條第1項：
違反第15條第1款規定者，處5年以下有期徒刑，或科或併科新臺
幣50萬元以下罰金。
臺灣地區與大陸地區人民關係條例第15條第1款：
下列行為不得為之：
一、使大陸地區人民非法進入臺灣地區。
中華民國刑法第216條：
行使第210條至第215條之文書者，依偽造、變造文書或登載不實
事項或使登載不實事項之規定處斷。
中華民國刑法第214條：
明知為不實之事項，而使公務員登載於職務上所掌之公文書，足
以生損害於公眾或他人者，處3年以下有期徒刑、拘役或5百元以
下罰金。
